【裁判字號】    97,易,7
【裁判日期】    970507
【裁判案由】    竊盜
【裁判全文】
臺灣宜蘭地方法院刑事判決                 97年度易字第7號
公  訴  人  臺灣宜蘭地方法院檢察署檢察官
被      告  甲○○
            乙○○
上  一  人
選任辯護人  侯傑中律師
上列被告等因竊盜案件，經檢察官提起公訴（九十六年度偵字第
三七四九號），本院判決如下：
    主  文
甲○○攜帶兇器竊盜，處有期徒刑捌月。緩刑貳年。
乙○○無罪。
    事  實
一、甲○○基於為自己不法所有之意圖，於民國九十六年九月二
    十四日凌晨，駕駛車牌號碼ＥＥ─四五三三號租賃小貨車至
    宜蘭縣宜蘭市黎霧橋後，持其向友人乙○○商借之客觀上足
    以對人之生命、身體及安全造成危害之兇器固定鉗及套銅扳
    手各一支，鬆開黎霧橋上不鏽鋼橋樑護欄鋼管之固定螺絲後
    ，加以拆卸而竊得公路局頭城工務段管領之不鏽鋼橋樑護欄
    鋼管四十三支。嗣於同日凌晨四時二十分許，為巡邏員警發
    現並當場查獲。
二、案經宜蘭縣政府警察局宜蘭分局報告臺灣宜蘭地方法院檢察
    署檢察官偵查起訴。
    理  由
一、前揭事實，迭據被告甲○○自警詢至偵審中坦承屬實，核與
    證人即公路局頭城工務段站長丙○○於警詢中指述情節契合
    一致，並有贓物認領保管單一份在卷暨其行竊所用之固定鉗
    、套銅扳手各一支扣案可稽，堪認其自白情詞是與真實相符
    ，當可採憑。本件事證已臻明確，被告甲○○犯行洵堪認定
    ，應予依法論科。
二、按固定鉗及套銅扳手皆為金屬製器械，質地堅硬，客觀上顯
    足以對人之生命、身體及安全造成危害，均屬兇器無訛。是
    核被告甲○○之所為，係犯刑法第三百二十一條第一項第三
    款之攜帶兇器竊盜罪。審酌被告行竊之四十三支不鏽鋼橋樑
    護欄鋼管價值總計約新臺幣五十一萬元，且設置之目的乃在
    維護行車安全，防止車輛失控撞及橋邊後墜落河中，此據證
    人丙○○於警詢中陳明綦詳，是被告甲○○竟不思循正當途
    徑獲取財物，反行竊影響交通安全之橋樑護欄鋼管並擬變賣
    得款花用，情節匪淺，惟念其坦承犯行，到庭態度尚佳，再
    參酌其素行、智識程度、犯罪手段及造成社會整體防衛機制
    之侵害程度等一切情狀，爰予量處如主文所示之刑。至扣案
    固定鉗及套銅扳手各一支，皆非被告甲○○所有之物，而係
    其向被告乙○○商借所得，此據被告甲○○、乙○○於本院
    審理時供明在卷，是扣案固定鉗及套銅扳手雖屬被告甲○○
    行竊所用之物，然乏證據證明皆為其所有之物而與刑法第三
    十八條規定不合，爰不併予宣告沒收，特此敘明。末查，被
    告甲○○前未曾因故意犯罪受有期徒刑以上刑之宣告，有臺
    灣高等法院被告前案紀錄表附件可考，此次係因一時貪欲圖
    便，失慮致蹈重典，本院信其經此偵審程序及科刑判決後，
    應能知所警惕而無再犯之虞，另再參之公訴人具體求刑內容
    ，認對被告甲○○所為前開刑之宣告，以暫不執行為適當，
    爰併予宣告緩刑二年，用啟自新。
三、公訴意旨另以：被告乙○○於九十六年九月二十三日晚間，
    邀同被告甲○○及年籍姓名不詳綽號「阿煙」之成年男子（
    下稱阿煙），三人結夥基於竊盜之犯意聯絡及行為分擔，於
    翌日（即同年月二十四日）凌晨同至宜蘭縣宜蘭市黎霧橋上
    ，由被告甲○○負責開車把風，被告乙○○則與阿煙分持被
    告乙○○所有客觀上足對人之生命、身體及安全造成危害之
    兇器固定鉗及套銅扳手各一支，鬆開黎霧橋上不鏽鋼橋樑護
    欄鋼管之固定螺絲後，加以拆卸而竊得公路局頭城工務段管
    領之不鏽鋼橋樑護欄鋼管四十三支。嗣被告甲○○於同日凌
    晨四時二十分許遭巡邏員警發現並當場查獲時，被告乙○○
    及阿煙旋即乘隙逃逸。因認被告乙○○之所為，係與被告甲○○及阿煙共犯刑法第三百二十一條第一項第三款、第四款
    之結夥三人以上攜帶兇器竊盜罪嫌等語。並以：
  (一)被告甲○○已於警詢及偵查中供承上述全部犯罪事實。
  (二)被告乙○○亦坦承九十六年九月間某日凌晨曾駕車至宜蘭，
    且扣案固定鉗及套銅扳手乃其所有之物。
  (三)證人丙○○於警詢中指述黎霧橋上不鏽鋼護欄鋼管四十三支
    遭竊之事實。
  (四)另有被告乙○○使用之門號0000000000號行動電
    話與同案被告甲○○所使用門號00000000號行動電
    話之雙向通聯紀錄、電子地圖及員警查獲報告及贓物認領保
    管單各一份、現場照片五幀存卷暨固定鉗、套銅扳手各一支
    扣案可佐等各項事證，為認定被告乙○○涉犯本件結夥三人
    以上攜帶兇器竊盜罪嫌之論據。被告乙○○則以：扣案固定
    鉗及套銅扳手雖確為其所有並於九十六年九月二十三日晚間
    借予甲○○使用，但未夥同甲○○及阿煙至黎霧橋行竊不鏽
    鋼護欄鋼管等語置辯。
四、按犯罪事實應依證據認定之，無證據不得認定其犯罪事實，
    又不能證明被告犯罪者，應諭知無罪之判決，刑事訴訟法第
    一百五十四條第二項、第三百零一條第一項分別定有明文。
    次按，刑事訴訟法上所謂認定犯罪事實之證據，係指足以認
    定被告確有犯罪行為之積極證據而言，如未能發現相當證據
    或證據不足以證明，自不得以推測或擬制之方法，以為裁判
    之基礎，最高法院二十九年上字第三一０五號及四十年臺上
    字第八六號分別著有判例；另認定不利於被告之事實，須依
    積極證據，苟積極證據不足為不利於被告事實之認定，即應
    為有利於被告之認定，更不必有何有利之證據，最高法院三
    十年上字第八一六號判例可資參照。末按，最高法院四十年
    臺上字第八六號、七十六年臺上字第四九八六號判例意旨，
    認定犯罪事實，所憑之證據，雖不以直接證據為限，間接證
    據亦包括在內，然無論直接或間接證據，其為訴訟上之證明
    ，須於通常一般之人均不致於有所懷疑，而得確信其為真實
    之程度者，始得據之為有罪之認定，倘其證明尚未達到此一
    程度，而有合理性懷疑之存在時，即無從為有罪之認定。
五、公訴意旨所依憑之被告乙○○坦承曾於九十六年九月間某
    日凌晨駕車至宜蘭並將其所有之固定鉗及套銅扳手借予同案
    被告甲○○等語；證人丙○○於警詢中指述黎霧橋上不鏽
    鋼護欄鋼管四十三支遭竊之事實；卷附被告乙○○使用之
    門號0000000000號行動電話與同案被告甲○○所
    使用門號00000000號行動電話之雙向通聯紀錄、電
    子地圖、員警查獲報告及贓物認領保管單各一份、現場照片
    五幀存卷暨固定鉗、套銅扳手各一支扣案等各項事證，皆無
    法直接證明被告乙○○涉犯公訴意旨所稱結夥三人以上攜帶
    兇器竊盜之罪行，縱佐以被告甲○○自白係與被告乙○○及
    阿煙共同前往行竊不鏽鋼護欄鋼管等語，亦僅能使被告乙○○所涉前開罪嫌達於合理懷疑之程度，仍難遽執被告甲○○
    所為不利於自身及被告乙○○之自白情詞，作為認定被告乙○○犯罪之主要基礎。況公訴意旨倘欲爰引被告甲○○自警
    詢至偵查中指述被告乙○○及阿煙三人結夥攜帶固定鉗及套
    銅扳手竊取黎霧橋上不鏽鋼護欄鋼管之供證情詞，作為認定
    被告乙○○犯罪之有力證據，前提更需被告甲○○指陳各情
    毫無瑕疵且前後一貫，倘被告甲○○就不利於被告乙○○之
    指述存有瑕疵，即難單以被告甲○○非無瑕疵之證詞，憑斷
    被告乙○○之犯行屬實。是秉此互核同案被告甲○○自警詢
    至偵審中供證各語，佐以卷附被告甲○○與被告乙○○使用
    行動電話雙向通聯所示之時間及基地臺位置，即見：
  (一)同案被告甲○○雖於警詢時供稱：其於九十六年九月二十三
    日十八時許，在臺北市○○區○○路一段二一八號吉曆汽車
    商行租用車牌號碼ＥＥ─四五三三號小貨車等語明確，但卷
    附通聯紀錄卻顯示其於該日四時許至十七時二十七分許之期
    間內，均在臺北縣新店市○○路○段附近，同日十八時九分
    許至十八時十三分許則至臺北縣中和市○○路附近，嗣於同
    日十九時三十一分時許再折返臺北縣北宜路二段附近等情甚
    詳，依此可徵被告甲○○於警詢中針對租用車牌號碼ＥＥ─
    四五三三號小貨車之時間、地點，實非無瑕疵而可盡信。
  (二)同案被告甲○○就其與被告乙○○相約至黎霧橋竊取護欄鋼
    管之過程，已先於偵查中證述：其係去電乙○○時，經乙○○提議行竊並要求其先租用貨車後，相約於事發當日凌晨一
    時在宜蘭交流道見面，隨後其便租用並駕駛車牌號碼ＥＥ
    ─四五三三號小貨車與乙○○及阿煙見面後，搭載乙○○與
    阿煙至乙○○指揮之黎霧橋，並在北上橋段行竊護欄鋼管，
    過程由其開車把風，乙○○則與阿煙分持螺帽套筒轉開螺絲
    拆卸護欄鋼管，拆完再一根根搬上車，嗣於同日四時二十分
    許為警發現時，已將護欄鋼管搬上車欲離開，警車剛好將之
    攔下，乙○○與阿煙見狀便往車後逃跑等語翔實，再於本院
    審理時供稱：其與乙○○約於九十六年九月二十四日凌晨一
    時許在宜蘭壯圍交流道附近見面後，其即駕駛前日租用之小
    貨車搭載乙○○及阿煙至黎霧橋拆鋼管，前三小時左右均在
    橋上往返，實際拆鋼管時間僅約二十分鐘，之後一部警車經
    過發現鋼管不見才停下，當時其仍駕車前行而遭警攔停，乙○○及阿煙見狀便往反方向逃逸等語明確。惟互核被告甲○○上述供證情詞及卷附通聯紀錄所示之相關基地臺位置，竟
    見被告乙○○係於當日凌晨自臺北縣市前來宜蘭並於同日一
    時二十三時許到達國道五號北宜高速公路烏塗隧道南口機房
    之基地臺範圍內，隨後各經宜蘭縣頭城鎮○○路段及宜蘭縣
    礁溪鄉○○路段之基地臺範圍後，自同日一時四十四分許起
    至同日四時九分許止之期間內，均在宜蘭縣壯圍鄉○○路十
    六之十一號三樓之基地臺範圍內，但被告甲○○於同日一時
    四十六分許卻仍在宜蘭縣礁溪鄉○○○路三城巷三六號四樓
    之基地臺範圍內，並自同日三時五十七分許起至同日四時零
    九分許止之期間內，皆在宜蘭縣宜蘭市○○路○段三九號十
    二樓之一之基地臺範圍內。亦即卷附通聯紀錄彰顯被告乙○○及被告甲○○於前述時間之各該相對位置，顯與被告甲○○指述九十六年九月二十四日凌晨與被告乙○○相約見面之
    時間、地點及隨後之行動位置難相契合而有灼然差異，要難
    採憑。況縱上開通聯紀錄所示相關基地臺位置容有範圍彼此
    重疊及涵蓋區域廣狹之誤差，而難明確證明或標示被告乙○○與被告甲○○當時之實際相對位置，然核諸被告甲○○於
    本院審理時所供：前三小時左右均在黎霧橋上往返，實際拆
    鋼管時間僅約二十分鐘等語，亦難與前揭通聯紀錄內容吻合
    一致，且顯然悖離一般日常生活之經驗法則與論理法則而無
    可信。蓋若拆卸竊取不鏽鋼護欄鋼管四十三支僅需耗時二十
    分鐘，被告甲○○、乙○○及阿煙又焉需在黎霧橋上往來折
    返而耗費三小時餘？綜此又徵被告甲○○不利於被告乙○○
    之證言，要難採認作為認定事實之重要基準。
六、總合前陳，公訴意旨所憑上開論據之各該證據證明力，僅得
    使被告乙○○涉犯結夥三人以上攜帶兇器竊盜之罪行達於合
    理懷疑之程度，然因被告甲○○整體供證情節幾已完全逸脫
    卷附通聯紀錄彰顯之客觀事實，且顯然違背一般日常生活之
    經驗法則與論理法則而難以擔保其證詞之真實性。從而，因
    被告乙○○所涉本件罪行實非達於通常一般之人均不致有所
    懷疑，而得確信其為真實之程度，基於禁止推定罪狀之法則
    ，確保國家刑罰權之正確行使之目的，且經本院復查亦無其
    他證據足以證明被告乙○○所涉如公訴意旨載稱之結夥三人
    以上攜帶兇器竊盜之犯行，揆諸首開判例意旨及說明，因被
    告乙○○所涉本件犯罪嫌疑猶屬不足，不能證明其犯罪，爰
    依法為被告乙○○無罪判決之諭知。
據上論斷，應依刑事訴訟法第二百八十四條之一、第二百九十九
條第一項前段、第三百零一條第一項前段，刑法第三百二十一條
第一項第三款、第七十四條第一項第一款，判決如主文。
本案經檢察官賴淑萍到庭執行職務
中    華    民    國    97    年    5     月    7     日
                  刑事第四庭法  官  陳嘉年
以上正本證明與原本無異。
如不服本判決應於收受本判決後10日內向本院提出上訴書狀，並
應敘述具體理由。若未敘述理由者，應於上訴期間屆滿後20日內
向本院補提理由書狀(均須按他造當事人之人數附繕本)。
                            書記官  葉瑩庭
中    華    民    國    97    年    5     月    7     日
附錄本案論罪科刑法條全文
刑法第三百二十一條第三款
犯竊盜罪而有下列情形之一者，處六月以上五年以下有期徒刑：
三  攜帶兇器而犯之者。


司法院資訊處製作；財團法人民間司法改革基金會備份。
